【裁判字號】    98,裁,3260
【裁判日期】    981217
【裁判案由】    遺產稅
【裁判全文】
最  高  行  政  法  院  裁  定
                                      98年度裁字第3260號
上  訴  人  甲○○○
            乙○○
            丙○○
            丁○○
            戊○○
            己○○
被 上訴 人  財政部臺北市國稅局
代  表  人  庚○○
上列當事人間遺產稅事件，上訴人對於中華民國96年12月10日臺
北高等行政法院96年度簡字第742號判決，提起上訴，本院裁定
如下：
    主  文
上訴駁回。
上訴審訴訟費用由上訴人負擔。
    理  由
一、按對於適用簡易程序之裁判提起上訴或抗告須經本院之許可
    ，其許可以訴訟事件所涉及之法律見解具有原則性者為限，
    行政訴訟法第235條定有明文。所謂法律見解具有原則性，
    係指該訴訟事件所涉及之法律問題意義重大，而有加以闡釋
    之必要而言。
二、本件上訴人甲○○○之配偶即被繼承人吳鐘鼓於民國90年3
    月27日死亡，上訴人等經核准延期後，於90年12月17日依限
    辦理遺產稅申報，經被上訴人查核結果，核定遺產總額158,
    567,382元、遺產淨額112,727,952元、應納稅額41,856,976
    元，並以上訴人等短漏報被繼承人存款2筆計59,054元及死
    亡前二年內贈與財產（生前提領存款轉匯被繼承人之配偶甲
    ○○○）計8,504,075元，合計8,563,129元，乃依遺產及贈
    與稅法第45條規定，按所漏稅額4,281,565元處以1倍之罰鍰
    。上訴人等申請復查，獲准追減生存配偶剩餘財產差額分配
    請求權扣除額59,692,764元，同時核減罰鍰770,682元，其
    餘復查駁回。上訴人對生前提領存款轉匯配偶甲○○○及罰
    鍰等項目仍表不服，提起訴願（經財政部另案駁回在案）。
    嗣被上訴人另查獲上訴人等漏報甲○○○於74年6月4日前投
    資恭億針織股份有限公司231,422元，乃重行核定遺產總額
    158,798,804元，遺產淨額112,959,374元，增列應納稅額11
    5,711元。上訴人等不服，申請復查，未獲變更，復就增列
    遺產總額關於投資部分，循序提起行政訴訟。
三、本件上訴雖以原審判決違背法令為由，惟核其上訴理由狀所
    載內容略以：按民法規定之贈與並非要式之法律行為，縱未
    以書面為之，倘能證明有贈與之意思表示即可，而不問為明
    示或默示均足當之，本件被繼承人以甲○○○名義購買系爭
    股票並登記於其名下後，未曾有過管理或處分行為，此已足
    堪認定系爭股票確為被繼承人贈與甲○○○，而其亦有受領
    之意思表示，詎原審法院卻認為上訴人需提出系爭股票由被
    繼承人聲明為甲○○○特有財產之證明，此顯有違論理與經
    驗法則及舉證責任規定，亦增加民法關於贈與之規定所無之
    限制，而有判決適用法規不當及不備理由之違法，況上訴人
    之上開主張與臺北高等行政法院91年度訴字第804號判決所
    認定之法律見解相同，然原判決卻為歧異見解，故本件所涉
    之法律見解具有原則上之重要性，應由本院確認並統一法律
    見解之必要云云為其論據。查原審判決駁回上訴人之訴，係
    以：徵諸系爭股票之取得係於73年11月間，苟當初確係被繼
    承人以妻（即上訴人甲○○○）名義入股，並贈與其妻，何
    以當初未向公司提出贈與聲明之任何相關資料備查，亦無其
    他之證據保存，復未依規定辦理贈與稅之申報；逾20餘年，
    且於被繼承人死亡後，繼承人申報遺產稅時，始由公司於95
    年間出具一紙證明書為佐；綜情以觀，尚難以該公司嗣後出
    具之證明書，證明系爭股票為被繼承人於73年11月3日聲明
    贈與上訴人之特有財產之事實等語，為其論據；經核上訴論
    旨，無非就原審取捨證據、認定事實之職權行使，指摘原判
    決為不當，並無所涉及之法律見解具有原則性之情事，依首
    揭規定，上訴人提起本件上訴，不應許可，其上訴難謂合法
    ，應予駁回。
四、依行政訴訟法第249條第1項前段、第104條、民事訴訟法第
    95條、第78條、第85條第1項前段，裁定如主文。
中    華    民    國    98    年    12    月    17    日
                    最高行政法院第六庭
                        審判長法官  吳  明  鴻
                              法官  鄭  忠  仁
                              法官  林  茂  權
                              法官  侯  東  昇
                              法官  黃  秋  鴻
以  上  正  本  證  明  與  原  本  無  異
中    華    民    國    98    年    12    月    17    日
                              書記官  吳  玫  瑩


司法院資訊處製作；財團法人民間司法改革基金會備份。
